臺灣桃園地方法院刑事判決　　　　　 　 95年度訴字第2259號
公　訴　人　臺灣桃園地方法院檢察署檢察官
被　　　告　甲○○
指定辯護人　本院公設辯護人楊晴翔
上列被告因違反毒品危害防制條例案件，經檢察官提起公訴（95
年度毒偵字第4497號），被告於本院準備程序中就被訴事實為有
罪之陳述，經告知簡式審判程序之旨，並聽取當事人之意見後，
經本院合議庭裁定由受命法官獨任進行簡式審判程序，檢察官聲
請改依協商程序而為判決，本院判決如下：
    主  文
甲○○施用第一級毒品，處有期徒刑柒月，扣案之海洛因壹包（
淨重零點零肆公克）沒收銷燬之；盛裝前開海洛因之包裝袋壹個
（空包裝重零點貳貳公克）沒收。
    事實及理由
一、犯罪事實：
    被告蔡林旭前於民國90年間因施用毒品案件，經本院以90年
    度毒聲字第4628號裁定送觀察、勒戒，於91年2 月27日入勒
    戒處所，因認有繼續施用之傾向，經本院以91年度毒聲字第
    67 3號，裁定令入戒治處所施以強制戒治，嗣經本院以91年
    度毒聲字第2278號裁定停止戒治併付保護管束，復經本院以
    92 年 度毒聲字第510 號裁定撤銷停止戒治，並於94年4 月
    21日戒治期滿執行完畢出所。另因違反毒品危害防制條例案
    件，經本院以95年度訴字第982 號刑事判決判處有期徒刑7
    月確定（於本案不構成累犯）。詎其仍未戒除毒癮，明知海
    洛因係毒品危害防制條例所稱之第一級毒品，不得非法持有
    及施用，竟於前揭強制戒治執行完畢釋放後5 年內，基於施
    用第一級毒品海洛因之犯意，於95年8 月19日凌晨0 時許，
    在桃園縣桃園市○○路62號住處內，以將海洛因摻水置入注
    射針筒內施打之方式，施用第一級毒品海洛因1 次。嗣於95
    年8 月19日中午12時許，在桃園縣桃園市○○○街為警查獲
    ，並扣得海洛因1 包（淨重0.04公克）及其所有供（但非專
    供）施用第一級毒品海洛因所用之盛裝前開海洛因之包裝袋
    1 個（空包裝重0.22公克）。案經桃園縣政府警局桃園分局
    報告臺灣桃園地方法院檢察署檢察官偵查起訴。
二、證據：
（一）被告於警詢、偵查及本院審理中之自白。
（二）桃園縣政府警察局桃園分局被採尿人姓名編號對照表、檢
      體監管紀錄表及臺灣檢驗科技股份有限公司濫用藥物尿液
      檢驗報告各1 份。
（三）如主文欄所示之扣案物品及其照片1 張。
（四）法務部調查局95年9 月8 日調科壹字第09523012510 號鑑
      定書1 份。
（五）臺灣高等法院被告前案紀錄表1 份。
三、本件經檢察官與被告、辯護人於審判外達成協商之合意且被
    告已認罪，其合意內容為如主文所示。經查前述協商合意並
    無刑事訴訟法第455 條之4 第1 項所列情形之1 ，檢察官聲
    請改依協商程序而為判決，本院爰不經言詞辯論，於協商合
    意範圍內為協商判決。
四、另臺灣桃園地方法院檢察署95年度毒偵字第5192號移送併辦
    意旨略以：被告甲○○於95年9 月29日下午3 時37分為警採
    尿前回溯96小時內之某時，在不詳時地，施用第一級毒品海
    洛因。嗣於同年9 月29日下午2 時許，在桃園縣桃園市○○
    路889 之2 號3 樓為警查獲，並扣得第一級毒品海洛因1 小
    包、海洛因殘渣袋4 個、電子磅秤1 個及注射針筒1 支等物
    。因認被告涉犯毒品危害防制條例第10條第1 項施用第一級
    毒品罪嫌，而與本案之施用第一級毒品罪，有接續犯之關係
    ，屬裁判上一罪，為法律上同一案件，故移請併案審理。惟
    按刑法第56條連續犯之規定，於94年2 月2 日經修正公布予
    以刪除，自95年7 月1 日起施行，而連續犯在本質上原屬數
    罪，於連續犯之規定廢除後，對於先前實務上以連續犯予以
    處理之案件，應視具體個案，除對於合乎接續犯或包括的一
    罪之情形，認其構成單一之犯罪外，應認係數罪併罰（最高
    法院95年度台上字第4112號判決參照）。而關於上開判決所
    提及之「包括一罪」，雖未曾明文於刑法條文上出現，然依
    我國實務判決近年來均認為其範圍應係涵蓋「接續犯」及「
    集合犯」之二概念。而接續犯之定義，應指該項犯罪，係由
    行為人以單一行為接續進行，縱令在犯罪完畢以前，其各個
    舉動已與該罪之構成要件相符，但在行為人主觀上，各個舉
    動不過為其犯罪行為之一部分，且該數舉動於同時同地或密
    切接近之時地實施，侵害同一之法益，各行為之獨立性極為
    薄弱，依一般社會健全觀念，在時間差距上，難以強行分開
    ，在刑法評價上，亦以視為數個舉動之接續進行，合為包括
    之一行為予以評價，較為合理，始論為包括一罪之接續犯（
    最高法院95年度台上字第1331號、95年度台上字第3190號判
    決參照），另就集合犯之觀念而言，若該犯罪行為態樣，本
    質上原具有反覆、延續實行之特徵，立法時既予特別歸類，
    定為犯罪構成要件之行為要素，則行為人基於該罪之犯意，
    在密切接近之一定時間及空間內複次實行之該特定構成要件
    行為，倘依社會通念，於客觀上認為符合一個反覆、延續性
    之行為觀念者，於刑法評價上，即應僅成立一罪，例如經營
    、從事業務、收集、販賣、製造、散布等具有職業性、營業
    性或收集性等具有重複特質之犯罪，均屬包括一罪之集合犯
    概念（最高法院95年度台上字第4536號、95年度台上字第46
    86號、95年度台上字第5315號判決參照）。本件被告施用第
    一級毒品海洛因之時間為95年8 月19日凌晨0 時許，而移送
    併辦意旨所認被告施用第一級毒品之時間為95年9 月29日下
    午3 時37分為警採尿時起往前回溯96小時內之某時，該二次
    施用第一級毒品行為之時間已相隔一個多月，非屬密接，行
    為人應係在各施用時點前或因毒癮發作、或因友人邀約而為
    施用毒品犯行，本係分別作成之行為，其個別之獨立性極強
    ，於刑法評價上原難視為數個舉動之接續進行，與上開接續
    犯之定義即有出入；另被告所違反之毒品危害防制條例第10
    條第1 項施用第一級毒品罪，其構成要件性質上並不必然具
    有反覆、延續實行之特徵，而行為人施用毒品之行為型態，
    並不如經營特定業務般，必須於在密切接近之一定時間及空
    間內複次從事該特定構成要件行為，縱使施用毒品之行為時
    有所謂成癮性或慣常性之形成，然此應與該施用者自我行為
    控制犯罪慾念之能力強弱有關，並非施用毒品犯罪所獨有，
    僅屬程度之區別而已，與本罪之犯罪構成要件之本質無涉，
    尚非概念涵攝時應予考量之要素，是縱因毒品之施用易使行
    為人獲致愉悅快感而導致依賴性一再施用，然此現象係源於
    該行為人之因素所造成，並非施用行為本身使然，故此情形
    並無成立集合犯之餘地。至刪除刑法第56條規定之修正說明
    ，雖有謂：「連續犯之規定廢除後，對於部分習慣犯，例如
    竊盜、吸毒等犯罪，是否會因適用數罪併罰而使刑罰過重產
    生不合理之現象一節，在實務運用上應可參考德、日等國之
    經驗，委由學說即實務以補充解釋之方式，發展接續犯之概
    念，對於合乎『接續犯』或『包括的一罪』之情形，認為構
    成單一之犯罪，以限縮數罪併罰之範圍，用以解決上述問題
    。」等語，似有意將如本案數次施用毒品之犯行涵括入「接
    續犯」或「包括的一罪」之範圍中。然查，該立法說明僅為
    解釋法律適用之參考材料之一，其既未列入法律文字，則並
    無具立法機關制定法律之拘束效力；再者，我國實務判決對
    於「接續犯」或「包括的一罪」之概念已有清楚定義，若非
    有不合時宜或顯難適用之特殊考量，尚難以補充解釋發展之
    方式過度擴張「接續犯」或「包括的一罪」之概念；又修正
    後之刑法第51條已對數罪併罰之定應執行刑方式有合理適當
    之規定，則如何會因數罪併罰而使刑罰過重產生不合理之現
    象，上開修正說明並未為進一步之解釋，然依上開規定所定
    數罪併罰之應執行刑，於實務適用上既未曾因而發生修正理
    由所謂使刑罰過重而不合理之情形，則是否有將原實務判決
    所界定「接續犯」或「包括的一罪」之概念予以擴充之必要
    ，亦有疑義，縱若立法者憂心上開規定之適用將導致法官對
    於刑度之裁量權過於擴張，仍應自行以立法之方式予以規範
    並限制之，而非捨此不為，反循立法說明之方式冀求以法官
    於判決時自我設限之方式形成實務見解，如此本末倒置無非
    緣木求魚。本院基於以上考量，認為仍應以上開最高法院判
    決已確立之定義為標準認定本案犯罪事實，合先敘明。是本
    件被告施用第一級毒品海洛因之犯行，與移送併辦意旨所認
    之施用第一級毒品海洛因之行為，其於新法施行後，於刑法
    評價上，並不符合係在密切接近之一定時空，持續實行之一
    個延續性之行為觀念，而施用毒品之本質亦非具反覆性與延
    時性等特徵，是其上開二行為應屬犯意各別，行為互異，應
    分別論罪，合併處罰。綜上所述，上述移送併辦案之犯罪事
    實，與本案無接續犯之關係，非屬法律上同一案件之裁判上
    一罪，本院就此部分自無從併予審理，此移送併辦又非訴之
    性質，無從駁回，自應退回檢察官另行偵查，附此敘明。
五、扣案之白色粉末1 包（淨重0.04），經送法務部調查局鑑驗
    結果，確含第一級毒品海洛因成分，此有該局95年9月8日調
    科壹字第09523012510 號鑑定書在卷可佐，爰依毒品危害防
    制條例第18條第1 項前段規定，沒收銷燬之。盛裝前開海洛
    因之包裝袋1 個（重0.22公克），為被告所有供（但非專供
    ）犯本件施用第一級毒品海洛因犯行所用防止毒品受潮之物
    ，爰依刑法第38條第1 項第2 款之規定宣告沒收。
六、應適用之法條：刑事訴訟法第273 條之1 第1 項、第455 條
    之2第1項、第455 條之4 第2 項、第455 條之8 、第454 條
    第1 項、第2 項，毒品危害防制條例第10條第1 項、第18條
    第1 項前段，刑法第11條、第38條第1 項第2 款。
七、本判決除有刑事訴訟法第455 條之4 第1 項第1 款、第2 款
    、第4 款、第6 款、第7 款所定情形之1 ，或違反同條第2
    項規定者外，不得上訴。
八、如有前述例外得上訴之情形，又不服本件判決，得自判決送
    達之日起10日內，向本院提出上訴書狀，上訴於第二審法院
    。
中　　華　　民　　國　　96　　年　　 2　　月　　27　　日
                  刑事第二庭法官林蕙芳
以上正本證明與原本無異。
如不服本判決，應於判決送達後10日內向本院提出上訴狀（應附
繕本）。
                            書記官  吳玉蘭
中　　華　　民　　國　　96　　年　　2 　　月　　27　　日
附論罪科刑之法條：
毒品危害防制條例第10條
施用第一級毒品者，處 6 月以上 5 年以下有期徒刑。
施用第二級毒品者，處 3 年以下有期徒刑。
